【裁判字號】    98,交抗,570
【裁判日期】    980818
【裁判案由】    聲明異議
【裁判全文】
臺灣高等法院高雄分院刑事裁定         98年度交抗字第570號
抗   告   人
即原處分機關  交通部公路總局高雄區監理所
代   表   人  乙○○
異   議   人
即 受 處分人  甲○○
上列抗告人因受處分人違反道路交通管理處罰條例，聲明異議案
件，不服臺灣高雄地方法院中華民國98年6 月29日裁定（98年度
交聲字第1511號），提起抗告，本院裁定如下：
    主  文
抗告駁回。
    理  由
一、本件聲明異議意旨略以：異議人於民國97年6 月2 日11時18
    分許，因酒後駕車，遭警開單舉發，惟異議人違規時係駕駛
    自用小客車，監理機關竟吊扣異議人賴以維生之職業聯結車
    駕駛執照，爰依法聲明異議，請求撤銷吊扣駕照處分等語。
二、按汽車駕駛人，駕駛汽車經測試檢定有酒精濃度超過規定標
    準之情形者，處新臺幣（下同）15,000元以上60,000元以下
    罰鍰，並當場移置保管其車輛及吊扣其駕駛執照1 年；因而
    肇事致人受傷者，並吊扣其駕駛執照2 年，道路交通管理處
    罰條例第35條第1 項第1 款定有明文。而所謂酒精濃度超過
    規定之標準者，依道路交通安全規則第114 條第2 款之規定
    ，係指汽車駕駛人飲用酒類或其他類似物後其吐氣所含酒精
    濃度超過每公升0.25毫克或血液中酒精濃度超過0.05% 以上
    者。次按，汽車駕駛人，因違反本條例及道路交通安全規則
    之規定，受吊銷駕駛執照處分時，吊銷其持有各級車類之駕
    駛執照，道路交通管理處罰條例第68條定有明文。此規定係
    於94年12月14日修正公布，並於95年3 月1 日施行，而修正
    前之道路交通管理處罰條例第68條則係規定「汽車駕駛人，
    因違反本條例及道路交通安全規則之規定，受吊扣或吊銷駕
    駛執照處分時，吊扣或吊銷其持有各級車類之駕駛執照」，
    觀其修法意旨，係以「原條文將違規駕駛人所持有之各級車
    類駕駛執照一併吊扣或吊銷，失之過酷，影響人民工作及生
    活甚鉅」為由，而刪除吊扣駕駛人駕駛執照時，應吊扣駕駛
    人持有各級車類駕駛執照之規定，是依現行道路交通管理處
    罰條例，已無得吊扣駕駛人所持有他級駕駛執照之依據存在
    ，從而，於為吊扣駕駛人駕駛執照之處分時，自僅得吊扣駕
    駛人違規時所駕駛該級車類之駕駛執照，以限制其繼續駕駛
    該級車類行駛道路之權利，若駕駛人並無該級車類之駕駛執
    照，即無從執行吊扣駕駛執照之處分，而僅係應否依道路交
    通管理處罰條例第22條第1 項規定處罰駕駛人之問題。
三、經查：
（一）異議人即受處分人甲○○於97年6 月2 日11時18分許，於
      飲酒後仍駕駛車號ZS-4049 號自用小客車上路，行經高雄
      縣大寮鄉台88下華中路口時，經警攔檢，測得其呼氣酒精
      濃度為每公升0.93毫克，已超過每公升0.55毫克之規定標
      準，為警掣單舉發，其上開酒後駕車行為，並經臺灣高雄
      地方法院檢察署檢察官以97年度偵字第16770 號聲請簡易
      判決處刑，原審以97年度審交簡字第2028號判處有期徒刑
      2 月確定，嗣原處分機關於98年5 月14日裁處異議人吊扣
      駕駛執照12個月及施以道安講習等情，業據異議人自承在
      卷，並有高雄縣政府警察局高警交字第N00000000 號舉發
      違反道路交通管理事件通知單、原處分機關前開裁決書、
      上開聲請簡易判決處刑書、刑事簡易判決在卷可稽，異議
      人上開酒醉駕車之違規情節，遭原處分機關據以裁罰與原
      審判決確定之事實，均堪以認定。
（二）異議人並無自小客車駕駛執照，僅有職業聯結車駕駛執照
      （按持有職業聯結車駕駛執照者，依法可駕駛自小客車）
      ，原處分機關執行吊扣駕駛執照之處分時，係要求吊扣異
      議人職業聯結車駕駛執照等事實，亦經異議人陳述明確，
      且有原處分機關98年5 月18日高監自字第0980022615號違
      反道路交通管理事件不服裁決聲明異議案件移送書、異議
      人汽車駕照基本資料各1 份在卷足憑。本件異議人既係駕
      駛自用小客車違反道路交通管理處罰條例第35條第1 項第
      1 款之規定，揆諸前揭法律規定及說明意旨，原處分機關
      依法即僅能吊扣其普通小型車之駕駛執照，並無得吊扣異
      議人持有他級駕駛執照之依據，自不得因異議人僅持有職
      業聯結車之駕駛執照即逕予吊扣代之。是原處分機關以異
      議人有上開違規行為，逕行裁處吊扣異議人之職業聯結車
      駕駛執照，已逾修正後道路交通管理處罰條例第68條規範
      之處罰範圍，自難謂係適法之處分。
（三）又道路交通安全規則第61條第1 項第1 款（聯結車）規定
      ，汽車駕駛人取得高一級車類之駕駛資格者，應換發駕駛
      執照，並准其駕駛較低級車類之車輛，已領有聯結車駕駛
      執照者，得駕駛小型車、輕型機器腳踏車。依上開規定，
      受處分人因領有較高級之普通大貨車駕駛執照，且經換發
      為該等駕駛執照後，其他低級等車類即不再核發駕駛執照
      ，而直接允許其得駕駛其他車輛，固然致使異議人上開酒
      醉駕車因而致人受傷之違規行為實際上並無普通小客車駕
      駛執照可供吊扣，惟行政行為採取之方法所造成之損害，
      本不得與欲達成目的之利益顯失均衡，有行政程序法第7
      條第3 款、行政罰法第18條等規定可資參照，則原處分機
      關吊扣異議人之普通大貨車駕駛執照，雖可達成限制異議
      人繼續駕駛自用小客車類行駛之目的，惟亦同時造成限制
      受處分人駕駛其他各級車類行駛之結果，且同時對其工作
      及生活影響甚大，甚而危及其就業謀生問題，所造成之損
      害已與欲達成目的之利益顯失均衡，益見其處分違法之處
      ，自有未恰。
四、綜上所述，原處分機關僅能吊扣異議人違規當時所駕駛之車
    輛種類即普通小型車之駕駛執照，不得代以吊扣其職業聯結
    車之駕駛執照，原處分機關未審酌新修正之法律規定，逕對
    異議人裁處吊扣職業聯結車駕駛執照12個月之處分，於法未
    合。是異議人此部分異議為有理由，則原審將原處分此部分
    撤銷，並諭知此部分不罰，於法並無不合。抗告意旨，仍執
    ：為加強道路交通管理，確保交通安全，應准予吊扣受處分
    人之職業聯絡車駕駛執照等詞，指摘原裁定不當，為無理由
    ，應予駁回。
據上論斷，應依道路交通案件處理辦法第26條，刑事訴訟法第41
2 條，裁定如主文。
中    華    民    國    98    年    8     月    18    日
                  刑事第九庭    審判長法  官  莊秋桃
                                      法  官  范惠瑩
                                      法  官  謝宏宗
以上正本證明與原本無異。
本件裁定不得再抗告。
中    華    民    國    98    年    8     月    18    日
                                      書記官  蘇恒仁


司法院資訊處製作；財團法人民間司法改革基金會備份。
